【裁判字號】    95,重訴,9
【裁判日期】    950523
【裁判案由】    擄人勒贖等
【裁判全文】
臺灣板橋地方法院刑事判決               95年度重訴字第9號
公  訴  人  臺灣板橋地方法院檢察署檢察官
被      告  丁○○
            丙○○
                    （現另案在臺灣臺北監獄臺北分監執行）
共      同
指定辯護人  本院公設辯護人戊○○
上列被告等因強盜案件，經檢察官提起公訴（九十五年度偵字第
一一一０號），本院判決如下：
    主  文
丁○○共同意圖為自己不法之所有，攜帶兇器，以強暴、脅迫至
使不能抗拒，而使他人交付其物，處有期徒刑柒年陸月，扣案之
空氣手槍壹支、白色塑膠束帶條均沒收；又共同私行拘禁，處
有期徒刑捌月。應執行有期徒刑捌年，扣案之空氣手槍壹支、白
色塑膠束帶條均沒收。
丙○○共同意圖為自己不法之所有，攜帶兇器，以強暴、脅迫至
使不能抗拒，而使他人交付其物，累犯，處有期徒刑柒年捌月，
扣案之空氣手槍壹支、白色塑膠束帶條均沒收；又共同私行拘
禁，累犯，處有期徒刑拾月。應執行有期徒刑捌年肆月，扣案之
空氣手槍壹支、白色塑膠束帶條均沒收。
    事  實
一、丙○○前曾於民國九十一年間因施用第一、二級毒品案件，
    經本院分別判處有期徒刑七月、五月確定；又於九十二年間
    因妨害兵役案件，經本院判處有期徒刑二月，如易科罰金以
    三百元折算一日確定，上開三罪嗣經本院裁定定其應執行刑
    為有期徒刑一年，於九十三年七月三十一日縮刑期滿執行完
    畢。詎猶不知悔改，於九十四年十二月十三日下午八時許，
    其與丁○○在臺北縣新莊市友人住處聊天時，因談及缺錢花
    用，竟謀議至丁○○之前所住居之臺北縣土城市一帶尋找目
    標強盜財物，二人遂基於共同犯意之聯絡，意圖為自己不法
    之所有，由丁○○攜帶客觀上足以傷害人之生命、身體，可
    供兇器使用之性能上不具殺傷力之空氣手槍一支，丙○○則
    以奇異筆在其右側臉頰點痣偽裝，一起自臺北縣新莊市搭乘
    計程車至臺北縣土城市○○路與員林街口，在下車後，由丙○○先至臺北縣土城市○○路某五金行購買白色塑膠束帶，
    以便綑綁被害人，其後二人即沿路尋找駕駛名貴車輛之女性
    被害人為對象，伺機下手，於同日下午九時十分許，在臺北
    縣土城市○○街十二巷巷口，其二人見乙○○獨自一人駕駛
    車號三Ｇ─八八一八號ＢＭＷ自小客車至該處倒餿水，認機
    不可失，丙○○、丁○○即尾隨乙○○分別自上開車輛之左
    後車門、右前車門進入車內，由丁○○坐於駕駛座旁，持其
    所攜帶之上開槍枝抵住乙○○腹部，命乙○○將車輛駛離該
    處，待車前行約十公尺，在臺北縣土城市○○路與員福街口
    停等紅燈時，命乙○○由駕駛座爬至後座，丁○○亦隨之至
    後座，改由丙○○至前座駕車，而丁○○則以預先準備之白
    色塑膠束帶綑綁乙○○雙手，另以口罩矇住其雙眼，且因見
    乙○○欲打開車門逃跑，以槍管敲擊乙○○頭部，並命其趴
    下，不准認路，而在車輛自臺北縣土城市○○路往三峽方向
    行駛途中，丁○○仍持上開槍枝抵住乙○○腹部，並喝令乙○○交出身上之金錢、手機、皮包等物，且對乙○○聲稱其
    二人在跑路，需款一百萬元，另丙○○則搜括車輛置物箱內
    之財物，取出其內置放之存摺等物，並威脅乙○○稱若不聽
    從丁○○之指示，即要對之用愛滋病針頭注射，而以上開之
    強暴、脅迫方法，至使乙○○不能抗拒，依照丁○○指示交
    出身上之現金新臺幣（下同）五萬四千元，而乙○○因未隨
    身攜帶手機，為取信其二人，遂告知丁○○其前夫陳信照之
    手機號碼。其後車行至臺北縣三峽鎮白雞山區，丁○○、丙○○因仍需將車輛駛至市區，為免有人看到車內之乙○○，
    遂另基於妨害自由之共同犯意聯絡，強行將乙○○自上開車
    輛之後座拉出，推進該車後車廂內，將乙○○私行拘禁在後
    車廂內剝奪其行動自由，其後，方由丙○○將該車駛往臺北
    縣三峽鎮市區，在丙○○駛至同鎮○○路國泰世華銀行補登
    自車上置物箱所取得之存摺後，因見存款餘額不多，即未再
    做進一步之處置，嗣改由丁○○駕車至臺北縣三峽鎮恩主公
    醫院旁，讓丙○○先行離去，丁○○則將上開車輛駛至臺北
    縣三峽鎮○○路與大德路口（起訴書誤載為樹德路，應予更
    正）公車站牌旁停放後，棄車逃逸，迨至九十四年十二月十
    四日凌晨二時許，因有路人行經車號三Ｇ─八八一八號車輛
    旁，聽見後車廂發生聲響，有人呼救，遂將乙○○救出，並
    由附近工地之施工人員朱文傑報警處理，始悉上情，並扣得
    綑綁乙○○雙手所用之白色塑膠束帶三條。嗣經警循線查知
    丙○○涉有重嫌，而於九十五年一月三日下午四時許，在臺
    北縣三峽鎮○○路○○街口查獲丙○○，並在其身上扣得其
    自行書寫載有乙○○住宅地址字條一張及乙○○所有之鑰匙
    五支（鑰匙已發還乙○○），並依丙○○之供述，於同日下
    午六時四十分許，在臺北縣新莊市○○路○段四六四號三樓
    查獲丁○○，並扣得前開其所有之空氣手槍一支。
二、案經臺北縣政府警察局土城分局報告臺灣板橋地方法院檢察
    署檢察官偵查起訴。
    理  由
一、前揭事實，業據被告丁○○、丙○○在本院審理時坦承不諱
    ，核與證人即被害人乙○○在警詢時及本院審理時證述情節
    相符，並經證人朱文傑在警詢時證述屬實，此外，復有卷附
    贓物認領保管單一紙、被告丙○○自行書寫載有乙○○住宅
    地址字條一張及空氣手槍一支、白色塑膠束帶三條扣案足資
    佐證。是堪認被告二人自白與事實相符。至起訴書雖認被告
    丙○○在為前開強盜行為時有攜帶水果刀一支，惟訊之被告
    丙○○在本院審理時則堅詞否認上情，且證人乙○○在本院
    審理亦證稱並未看到被告二人有攜帶水果刀等語，是既無證
    據證明被告丙○○在為強盜行為時，確實有攜帶水果刀一節
    ，該部分之事實即無從認定，然因共犯丁○○在為強盜行為
    時，隨身攜帶有客觀上足以傷害人之生命、身體，可供兇器
    使用之性能上不具殺傷力之空氣手槍一支，是縱認被告丙○○未攜帶水果刀，仍無礙渠二人加重強盜犯行之成立，附此
    敘明。從而，本件事證明確，被告二人前開犯行均堪予認定
    ，應予依法論科。
二、查扣案之填充氣體式空氣手槍一支，總長約十八公分，槍柄
    長約五公分，槍柄部分為塑膠材質，而滑套部分則係金屬材
    質，槍枝重量頗為沈重，重約七百九十公克，業經本院勘驗
    屬實，有勘驗筆錄一紙在卷可查，該支槍枝之性能經送內政
    部刑事警察局鑑定結果，雖不具有殺傷力，有卷附槍彈鑑定
    書一紙可參，然經核該槍枝既具有相當之重量，且有部分為
    金屬材質，質地堅硬，以之攻擊人身，在客觀上仍足以傷害
    人之生命、身體，具有危險性，自屬兇器之一種。被告丁○○、丙○○於前揭時地攜帶上開槍枝強盜被害人乙○○之財
    物，嗣並將乙○○私行拘禁在後車廂內，核其二人所為，均
    係犯刑法第三百三十條第一項之加重強盜罪、同法第三百零
    二條第一項之私行拘禁罪。又被告丁○○、丙○○就前開犯
    行，有犯意聯絡及行為分擔，均為共同正犯。又起訴書原雖
    認被告二人另涉有刑法第三百四十七條第一項之擄人勒贖罪
    嫌，然此業經蒞庭檢察官於九十五年四月十九日本院準備期
    日予以減縮刪除，附此敘明。又按，強盜罪以強暴、脅迫等
    方法，至使不能抗拒為構成要件之一，當然含有妨害被害人
    自由之性質，故犯強盜罪而有妨害被害人之自由時，是否另
    論以妨害自由罪名，應就行為人之全部犯罪行為實施過程加
    以觀察。倘妨害自由行為時，強盜行為尚未著手實施，可依
    其情形認為妨害自由、強盜犯罪間具有方法結果之牽連關係
    ；若強盜犯行業已著手實施，則所為強暴、脅迫等非法方法
    剝奪被害人行動自由行為，應包括在強盜行為之內，無另行
    成立刑法第三百零二條第一項之妨害自由罪之餘地（最高法
    院九十二年臺上字第二一八四號判決意旨可資參照）。查被
    告二人在尾隨被害人乙○○上車後，所為非法剝奪被害人行
    動自由之行為，雖包括在強盜行為之內，惟其二人在強盜行
    為完成後，為免遭人發現行跡，復將被害人乙○○私行拘禁
    在後車廂內，該部分行為顯係另行起意，自不包括在前開強
    盜行為內，是起訴書漏未引用刑法第三百零二條第一項，自
    應補正，附此敘明。則被告二人所犯前開二罪間，犯意各別
    ，構成要件互異，應予分論併罰。末查，被告丙○○前曾於
    九十一年間因施用第一、二級毒品案件，經本院分別判處有
    期徒刑七月、五月確定；又於九十二年間因妨害兵役案件，
    經本院判處有期徒刑二月，如易科罰金以三百元折算一日確
    定，上開三罪嗣經本院裁定定其應執行刑為有期徒刑一年，
    於九十三年七月三十一日縮刑期滿執行完畢，有臺灣高等法
    院被告前案紀錄表一份在卷可稽，其於有期徒刑執行完畢後
    ，五年以內再犯本件有期徒刑以上之罪，為累犯，應依刑法
    第四十七條規定加重其刑。爰審酌被告二人正值青壯，不思
    努力工作以維生計，竟因缺錢花用，而攜帶空氣手槍沿路找
    尋作案目標，在尾隨被害人乙○○進入車內後，綑綁被害人
    雙手，強盜被害人財物，嗣並將被害人私行拘禁在後車廂內
    ，所為嚴重危害社會治安，對於被害人之身心均產生極大威
    脅，而致被害人處於極度恐慌之狀況下，是其惡性非輕，所
    生危害甚鉅，惟審酌被告二人強盜所得現金共計五萬四千元
    ，犯罪所得非鉅；且犯罪後坦承犯行，深具悔意，態度尚稱
    良好，兼衡被告丁○○在犯後已返還被害人乙○○五萬四千
    元等一切情狀，分別量處如主文所示之刑，並定其應執行刑
    ，以示懲儆。至扣案之空氣手槍一支、白色塑膠束帶三條，
    分別係被告丁○○、丙○○所有供渠二人犯強盜罪所用之物
    ，業據被告二人陳明在卷，爰依刑法第三十八條第一項第二
    款規定，併予宣告沒收。
據上論斷，應依刑事訴訟法第二百九十九條第一項前段，刑法第
二十八條、第三百三十條第一項、第三百零二條第一項、第四十
七條、第五十一條第五款、第三十八條第一項第二款，罰金罰鍰
提高標準條例第一條前段，判決如主文。
本案經檢察官甲○○到庭執行職務。
中    華    民    國    95    年    5     月    23    日
                  刑事第八庭  審判長法  官  潘翠雪
                                    法  官  楊明佳
                                    法  官  王士珮
以上正本證明與原本無異。
如不服本判決應於送達後10日內向本院提出上訴狀。
                                    書記官  程欣怡
中    華    民    國    95    年    5     月    23    日
附錄本案論罪科刑法條全文：
中華民國刑法第三百三十條：
犯強盜罪而有第三百二十一條第一項各款情形之一者，處七年以
上有期徒刑。
前項之未遂犯罰之。
中華民國刑法第三百零二條
私行拘禁或以其他非法方法，剝奪人之行動自由者，處五年以下
有期徒刑、拘役或三百元以下罰金。
因而致人於死者，處無期徒刑或七年以上有期徒刑，致重傷者，
處三年以上十年以下有期徒刑。
第一項之未遂犯罰之。


司法院資訊處製作；財團法人民間司法改革基金會備份。
